【裁判字號】    98,訴,2099
【裁判日期】    981231
【裁判案由】    毒品危害防制條例
【裁判全文】
臺灣臺北地方法院刑事判決             98年度訴字第2099號
    公  訴  人  臺灣臺北地方法院檢察署檢察官
    被      告  甲○○
上列被告因違反毒品危害防制條例案件，經檢察官提起公訴（98
年度毒偵字第3176號），被告就被訴事實為有罪之陳述，本院合
議庭裁定由受命法官獨任進行簡式審判程序，判決如下：
    主      文
甲○○施用第一級毒品，累犯，處有期徒刑拾壹月。扣案第一級
毒品海洛因（總淨重壹點玖公克，純質總淨重零點玖公克）
沒收銷燬；盛裝前開毒品之塑膠夾鍊袋共肆只均沒收。
    事實及理由
一、程序部分：本件係經被告甲○○於本院時，就被訴事實為有
    罪之陳述，經受命法官告知被告簡式審判程序之旨，並聽取
    檢察官及被告之意見後，本院合議庭裁定由受命法官獨任以
    簡式審判程序加以審理，則依據刑事訴訟法第273條之2、同
    法第159條第2項之規定，不適用傳聞法則有關限制證據能力
    之相關規定；並依同法第310條之2準用同法第454條之規定
    ，製作略式判決書，依法僅需記載犯罪事實、證據名稱及應
    適用之法條，並得以簡略方式為之，如認定之犯罪事實、證
    據及應適用之法條，與檢察官聲請簡易判決處刑書或起訴書
    之記載相同者，得引用之，合先敘明。
二、本件犯罪事實，除均引用檢察官起訴書（如附件）相同部分
    之記載外，於犯罪事實第2行增載：「‧‧‧於民國87年11
    月3日觀察、勒戒執行完畢釋放出所，嗣‧‧‧」，將第9行
    誤載之「95年」更為「94年」、第13行至末行更載為：「復
    基於施用第一、二級毒品之犯意，於98年10月7日上午10、1
    1時許，在宜蘭縣礁溪鄉○○路某處綽號「大胖」不詳友人
    之車上，以將第一級毒品海洛因、第二級毒品安非他命、甲
    基安非他命捲入香煙內點燃吸食之方式，施用第一、二級毒
    品1次（尚無積極證據證明其有逾1次之施用行為）。嗣於同
    日下午6時許，在臺北市○○區○○路4段松山火車站前，為
    警當場查獲，並扣得第一級毒品海洛因4包（總毛重2.43公
    克，總淨重1.39公克，純質總淨重0.39公克），經警採集其
    尿液檢體送驗結果呈現鴉片類（海洛因及可待因成份）及安
    非他命類（甲基安非他命、安非他命）之陽性反應，始查悉
    上情。」
三、本件之證據，除均引用檢察官起訴書（如附件）相同部分之
    記載外，增載：
    （一）被告於本院審理時坦承犯行，並當庭為認罪之表示（
          見本院卷98年12月25日審判筆錄）。
    （二）卷附之搜索扣押筆錄、毒品初步鑑定報告單各1份、
          採證照片1張。
四、論罪科刑之理由：
    （一）按毒品危害防制條例於92年7月9日修正公布，自93年
          1月9日施行。其中第20、23條將施用毒品之刑事處遇
          程序，區分為「初犯」及「5年內再犯」、「5年後再
          犯」。依其立法理由之說明：「初犯」，經觀察、勒
          戒或強制戒治後，應為不起訴處分或不付審理之裁定
          ；「5年內再犯」者，因其再犯率甚高，原實施之觀
          察、勒戒及強制戒治既已無法收其實效，爰依法追訴
          或裁定交付審理。至觀察、勒戒或強制戒治執行完畢
          釋放後，「5年後再犯」者，前所實施之觀察、勒戒
          或強制戒治已足以遮斷其施用毒品之毒癮，為期自新
          及協助其斷除毒癮，仍適用「初犯」規定，始應先經
          觀察、勒戒、強制戒治之程序。從而依該次修正後之
          規定，僅限於「初犯」及「五年後再犯」二種情形，
          應先經觀察、勒戒或強制戒治之程序，此乃該條例第
          10條之例外規定。倘被告於五年內已再犯，經依法追
          訴處罰，縱其第3次（或第3次以上）再度施用毒品之
          時間，在初犯經觀察、勒戒或強制戒治執行完畢釋放
          5年以後，因與單純之「5年後再犯」之情形有別，不
          合於「5年後再犯」之例外規定；且因已於「5年內再
          犯」，顯見其再犯率甚高，原實施觀察、勒戒或強制
          戒治，已無法收其實效，即應回歸原則性規定，由檢
          察官逕行起訴，依該條例第10條處罰（最高法院95年
          度臺非字第161號、第190號、第246號、第296號、第
          310號判決及96年度臺非字第236號判決意旨暨最高法
          院95年度第7次刑事庭會議意見要旨可資參考）。被
          告因施用毒品犯行，經法院裁定送觀察、勒戒，而於
          87年11月3日觀察、勒戒執行完畢釋放出所後5年之內
          ，又於88、89年及94年間，因施用毒品，經法院判刑
          確定等情，為被告所不爭執，且有臺灣高等法院被告
          前案紀錄表存卷足憑，而可認定。是以，被告本件施
          用毒品之犯行，雖距初犯觀察、勒戒執行完畢釋放時
          ，已逾5年，揆諸前揭說明，自應依法追訴處罰，而
          無毒品危害防制條例第20條第3項規定之適用至明，
          應予說明。
    （二）按海洛因、安非他命、甲基安非他命係毒品危害防制
          條例第2條第2項第1、2款所規定之第一、二級毒品，
          不得非法持有、使用。核被告所為，係違反毒品危害
          防制條例第10條第1、2項之施用第一、二級毒品罪。
    （三）被告持有第一、二級毒品之低度行為，已均為其施用
          之高度行為所吸收，均不另論罪。
    （四）被告以一行為同時觸犯前揭2罪，為想像競合犯，依
          刑法第55條規定，應從一重之施用第一級毒品罪處斷
          。
    （五）檢察官起訴書以：被告於98年10月7日上午11時許，
          非法施用第一級毒品海洛因；並於同日經警查獲採尿
          前96小時內，在不詳地點，非法施用第二級毒品安非
          他命，認被告所犯違反毒品危害防制條例第10條第1
          項、第2項2罪，犯意各別，罪名有異，應分論併罰等
          語，固非無見。惟衡酌一般情形而言，甲基安非他命
          或海洛因大多分開使用，但於下列情況亦會有混用，
          如：有些海洛因使用者喜好加入甲基安非他命以增加
          其舒暢感、原先使用甲基安非他命者開始嚐試使用海
          洛因時、有些海洛因成癮者偶而會施用安非他命來消
          除海洛因戒斷時出現之不舒服症狀、有些海洛因被販
          毒者加入甲基安非他命以增加其重量。因此，在前述
          情況下，甲基安非他命和海洛因同時施用不會引起排
          斥，甚至在欣快感方面有被加強之可能等情（行政院
          退除官兵輔導委員會臺北榮民總醫院93年5月11日北
          總內字第0930023372號函釋內容參照）。本件被告既
          當庭供承：扣案海洛因係我吸毒剩下的，我第一、二
          級（毒品）捲在香煙裡面用吸菸的方式一起施用，人
          家說這樣一起用，我忘記是誰教我這樣用，第二級毒
          品已經都用掉了等語（見本院卷98年12月25日準備程
          序筆錄第3頁及同日審判筆錄第3頁），核與被告於警
          偵中已供明：最近沒打針（即非以注射方式施用第一
          級毒品）、將海洛因放入香菸內吸食等語（見偵查卷
          第12、40頁）及被告之尿液檢體（編號037884）經送
          驗結果呈鴉片類（嗎啡、可待因）及安非他命類（安
          非他命、甲基安非他命）陽性反應等情相符，亦即，
          揆之前揭說明，無法排除被告係同時施用第一、二級
          毒品之可能性，復查無其他積極證據，足資證明被告
          係分別施用第一、二級毒品，依「罪證有疑、利於被
          告」之法則，自應為有利被告之認定，即認定被告係
          如其所言，乃同時施用第一、二級毒品，起訴書未及
          斟酌於此，容有誤會，附予說明。
    （六）又被告有犯罪事實所載之科刑及執行完畢紀錄，其受
          徒刑執行完畢後，5年以內故意再犯本件有期徒刑以
          上之罪，為累犯，應依刑法第47條第1項規定，加重
          其刑。
    （七）爰審酌被告已有多項前科及施以觀察、勒戒、強制戒
          治之紀錄，其素行非佳，有上揭被告前案紀錄表存卷
          可查，其因施用毒品犯行，已經觀察、勒戒、強制戒
          治之治療程序，竟仍不思悔改，徹底袪除施用毒品之
          惡習，猶再為本件犯行，且竟一起施用第一、二級毒
          品，可知其再犯係陷於毒癮難以自拔，意志力甚為薄
          弱，未能善體國家設置觀察、勒戒機構，協助毒品施
          用者戒除毒癮之美意，惟念及被告施用毒品犯行，在
          本質上乃屬戕害自己身心健康之行為，本次尚未有嚴
          重破壞社會秩序或侵害他人權益之情形，且於本院審
          理時已坦承犯行不諱，其犯罪後之態度尚佳等一切情
          狀，而量處如主文所示之刑，以示懲戒。
五、沒收之說明：
    （一）扣案海洛因（總淨重1.39公克，純度27.80%，純質總
          淨重0.39公克），為第一級毒品之違禁物，業經被告
          供承在卷（見本院卷同上日審判筆錄），且有卷存法
          務部調查局濫用藥物實驗室鑑定書1紙可稽，應依毒
          品危害防制條例第18條第1項前段規定沒收銷燬之。
    （二）包裝前開毒品之包裝袋（塑膠夾鍊袋）4只，雖因包
          裹毒品與之密切接觸，惟於鑑驗時，既可將之與毒品
          分離、單獨鑑析秤重，有前述鑑定書可按，應認包裝
          袋非屬毒品之一部，既均為被告所有，為包裝、盛放
          毒品、避免毒品潮濕、逸漏，供施用毒品犯罪所用之
          物，爰均依刑法第38條第1項第2款規定宣告沒收之。
六、爰依刑事訴訟法第299條第1項前段、第273條之1第1項、第3
    10條之2、第454條第1項、第2項，毒品危害防制條例第10條
    第1項、第2項、第18條第1項前段，刑法第11條前段、第55
    條、第47條第1項、第38條第1項第2款，判決如主文。
七、如不服本件判決，得自收受判決送達之日起10日內，向本院
    提起上訴。
本案經檢察官盧慧珊到庭執行職務。
中    華    民    國    98    年    12    月    31    日
                         刑事第十六庭 法  官    徐千惠
上正本證明與原本無異。
如不服本判決應於收受送達後10日內向本院提出上訴書狀，並應
敘述具體理由；其未敘述上訴理由者，應於上訴期間屆滿後20日
內向本院補提理由書（均須按他造當事人之人數附繕本）「切勿
逕送上級法院」。
                                      書記官    高心羽
中    華    民    國    98    年    12    月    31    日
附件：（98年度毒偵字第3176號起訴書）
附錄本案論罪科刑法條：
毒品危害防制條例第10條
施用第一級毒品者，處六月以上五年以下有期徒刑。
施用第二級毒品者，處三年以下有期徒刑。

司法院資訊處製作；財團法人民間司法改革基金會備份。
